臺灣臺南地方法院民事判決　　　　　　　 96年度簡上字第3號
上　訴　人　丙○○
訴訟代理人　乙○○
被上訴人　　甲○○
上列當事人間請求侵權行為損害賠償事件，上訴人對於中華民國
95年11月22日臺灣臺南地方法院台南簡易庭95年度南簡字第123
8號第一審判決提起上訴，經本院於96年4月18日言詞辯論終結
，判決如下：
    主  文
原判決關於命上訴人給付超過新台幣陸仟肆佰貳拾肆元本息部分
，及該部份假執行之宣告，暨除確定部分外訴訟費用之裁判均廢
棄。
上開廢棄部分，被上訴人在第一審之訴及其假執行之聲請均駁回
。
其餘上訴駁回。
第一審（除確定部分外）及二審訴訟費用新台幣壹仟柒佰貳拾貳
元，其中新台幣伍佰伍拾壹元由上訴人負擔，餘新台幣壹仟壹佰
柒拾壹元由被上訴人負擔。
    事實及理由
一、本件被上訴人起訴主張：
（一）上訴人丙○○於民國93年5月17日18時20分許，駕駛車牌
      號碼HJ—4250號自小客車（下稱系爭自小客車），在臺南
      市○區○○路1段153巷27弄7號地下1 樓停車場（曼哈頓
      大樓）之車道，直行右轉正欲倒車之際，本應注意汽車行
      駛時，駕駛人應注意轉彎車應讓直行車先行，並隨時採取
      必要之安全措施，且依當時情況亦無不能注意情事，竟疏
      未注意，突於直行中右轉欲倒車入庫，系爭自小客車右前
      輪不慎擦撞後方由被上訴人所騎乘車牌號碼VJT—471號輕
      型機車（下稱系爭機車）之前輪，使被上訴人人車倒地，
      致被上訴人受有右小指裂傷併屈指肌腱及指神經斷裂之傷
      害。爰依侵權行為之法律關係，訴請上訴人給付原告新臺
      幣（下同）102,173元（計算式：醫療費用5,003元加精神
      慰撫金100,000元，扣除已領取機車強制保險金2,830元，
      合計為102,173元）。
（二）被上訴人行駛道路為前往機車停車位之方向，並非「任何
      車輛禁止進入之地區」，被上訴人亦向管委會提出問題，
      經管委會函覆地下一樓停車場並未規劃「倒車入庫專用土
      地」，肇事地點亦無禁止機車進入之規定。
（三）從光碟中可以看出上訴人在到達目的地時，未使用方向燈
      來提示，欲改變車行方向，同時亦未減速慢行，而是直接
      變換車行方向，就進入倒車入庫之動作，被上訴人被突如
      其來的上訴人所駕駛汽車右前輪觸及，以致跌倒、受傷，
      若無外力，被上訴人不可能無故跌倒。
（四）至於上訴人強調被上訴人要強行超車，高速行駛，但事實
      上上訴人之車輛一直在被上訴人之左前方，被上訴人亦保
      持距離跟隨在右後方，並未有超車之意，況且被上訴人所
      駕駛之機車只有排器量49CC，如何高速行駛。
（五）若上訴人自認無過失，為何被上訴人在新樓醫院急診室正
      準備開刀前，對前來處理的警察告知願理賠，私下和解，
      結果是後發現該駕駛之汽車，無保意外險，只保強制險，
      而保險公司無法理賠，只能自己承擔後，才藉故拖延，前
      後充滿矛盾。
（六）被上訴人到地檢署聲請再議時，被地檢署指導人員錯誤指
      導，而喪失機會，致再議被駁回。
（七）被上訴人的機車位就在正前方約50公尺處，何須打方向燈
      ？
（八）聲明：上訴人應給付被上訴人102,173元，及自起訴狀繕
      本送達翌日起至清償日止，按週年利率百分之5計算之利
      息；請依職權宣告假執行（原審判決上訴人應給付被上訴
      人19,850元，及自95年6月3日起至清償日止，按週年利率
      百分之五計算之利息，就其敗訴部分，被上訴人未提起上
      訴，已告確定，附此敘明）。
二、上訴人則以：
（一）本件被上訴人告訴上訴人過失傷害一案，業經臺灣臺南地
      方法院檢察署檢察官以94年度偵字第875號為不起訴處分
      確定，並認定上訴人未駕車撞及原告騎乘之系爭機車，上
      訴人並無過失。
（二）上訴人係在路權範圍內倒車入機械停車位，倒車入庫之區
      域為「汽車倒車入庫專用區」，上訴人汽車已經在附近使
      用該土地，任何車輛行人禁止進入該地區。
（三）上訴人在停車前確已觀察周圍內約10公尺皆無人車，始倒
      車入庫，當時被上訴人機車證行駛在上訴人汽車後方的開
      闊地左方監視器左前方第一根水泥柱後方，水泥柱將上訴
      人的視線擋住了，所以上訴人看不到被上訴人。
（四）被上訴人有如下違反道路交通管理處罰條例及管理規則情
      事
　　1.不在規定車道行駛，違反道路交通管理處罰條例第45條規
  　　定；
    2.在地下室跟隨他車前進，沒有保持隨時可以煞停的距離，
      違反道路交通安全規則94條；
    3.高速行駛，違反管理委員會公告警示慢行規定；
    4.超車時未按喇叭亦未打左邊方向燈，確定前車允讓後再超
      車，違反道路交通管理處罰條例第47條第3項、第4項；
    5.在單車到與前行車輛並排行駛，違反道路交通管理處罰條
      例第45條；
    6.不遵照標誌、標線、號誌指示行駛，違反道路交通管理處
      罰條例第48條第2項；
    7.直行車不讓轉彎車先行，違反道路交通管理處罰條例第48
      條第6項、規則第102條；
    8.任意使出路面邊線，違反道路交通管理處罰條例第44 條
      第12項；
    9.在地下室光線不良處所未開大燈，違反道路交通安全規則
      第109條第3項及大樓管理委員會之公告；
    10.在劃有黃色實線禁止超車路線超車，違反道路交通管理處
      罰條例第47條第2項；
    11.被上訴人之行為另亦違反道路交通安全規則第90、93、
      100、101、103條，及道路交通管理處罰條例條例第63條
      等規定
（五）本件肇事地點為私人地下停車場，為道路釋義中之「其他
      供公眾通行之地方」，然一般私人停車場多係供特定多數
      住戶停車之用，被上訴人機車行駛時，應注意減速慢行及
      道路車前狀況、車速和在單車道不得兩車併行，並採取必
      要之安全措施，見前面有汽車在單車道上行駛時，應遠離
      並提高警覺，不可因道路交通管理處罰條例未有明確規定
      私人地下室停車場之車道，係屬道路，而得使機車駕駛人
      於行駛於私人停車場之車道時，免除上開許多規定與注意
      義務。
（六）本件事故發生時，路面早就公告為危險義摔的路面，且地
      下室光線不良，早就公告並用油漆寫上很大的字在牆上，
      管委會規定入地下室要開遠光燈，被上訴人並未開遠光燈
      。
（七）被上訴人機車載管委會已公告多年的危險路面打滑跌倒，
      非上訴人或任何一位有經驗的駕駛人所能預見，且縱然上
      訴人特別加以全神注意，仍無法避免事故發生。
（八）依監視器，右下方有一個黑黑的東西，那是C9-4003號自
      用小客車的車頭左前方，從監視器丈量到那確是5公尺左
      右，以此類推，被上訴人的頭出現在監視器的左前方也是
      大約5公尺，從監視器道回車區被上訴人跌倒處是27.5M，
      27.5-5=22.5，但是被上訴人行駛的路線是曲線而非直線
      ，兩點間直線最近，但曲線比較長一點，因此從被上訴人
      出現到摔倒處經上訴人代理人拿尺到現場丈量，確實是
      24M左右，被上訴人行駛的距離比上訴人的長，是使用相
      同的時間，速度當然比上訴人快。
（九）依勘驗翻拍之光碟片結果「93年5月17日18時07分39.092
      秒」即是被上訴人出現在監視器左前方約5公尺處，另「
      93年5月17日18時07分42.826秒」即是被上訴人騎快車回
      家吃飯時機車到達汽車右前方的「汽車倒車入庫的專用土
      地」之內，被上訴人騎乘之肇事機車往右傾斜即刻跌倒，
      此時碼表計算應立即停止，機車並未和上訴人的汽車連在
      一起，在光碟上看到高高的和白白的影子，那是後面的自
      用小客車J4-0830和停放的眾多機車最前面一部的車牌是
      9GX-215。據此計算，被上訴人車速18時7分42.826秒減18
      時7分39.092秒，等於3.734秒，這個時間適用肉眼觀察被
      上訴人從出現到跌倒的時間為3.734秒，只有時間，但沒
      有行車距離，無法計算車速。這時間與上訴人所看的光碟
      時間相吻合，若用儀器控制，從被上訴人的頭剛開始露出
      一點計時，到被上訴人駛入第20號汽車回車區汽車近旁立
      即停止計時，時間會變成2秒或3秒，有了時間和現場丈量
      的距離才能計算車速，使用代數或橫等式擴分，一般所謂
      速度是指在再一小時的時間單位之內所行駛的公里數。
（十）大樓內一般住戶對管委會的決議事項完全不知，因為管委
      會並沒有請住戶旁聽，住戶完全依據管委會的公告而知悉
      社區內一切規定。試問被上訴人找管委會追認之事，管委
      會何時有公告過？
（十一）事故發生後，上訴人應被上訴人要求送被上訴人去新樓
        醫院，當天即診的費用共420元，其中包含掛號費200元
        ，打破傷風、麻醉針100多元，於手術費及其他材料費
        僅幾十元，當然是輕微外傷才這種收費，手術時間也不
        到一小時。
（十二）聲明：原判決不利於上訴人部分廢棄，前開廢棄部分駁
        回被上訴人在第一審之訴及該部分假執行之聲請。
三、本件經依民事訴訟法第270條之1第1項第3款規定，整理並協
    議兩造不爭執事項暨簡化爭點為：
（一）兩造不爭執事項：
　　1.上訴人93年5月17日下午6時20分駕駛車號ＨＪ-4250自小
      客車，在台南市○區○○路一段153巷27弄7號地下一樓停
      車場之車道，直行右轉欲倒車之際，被上訴人適騎乘車號
      VJT-471號輕型機車於上訴人系爭車輛右方倒下，被上訴
      人因此受有右小指裂傷併屈指肌腱及指神經斷裂之傷害。
　　2.被上訴人關於本件事故實際支出之必要醫療費用為360元
      。
　　3.系爭事故發生當時，被上訴人是騎乘系爭機車擬前往停車
　　　格停車，距停車格約35公尺，被上訴人出現在汽車監視器
　　  時距停車約59公尺。
　　4.被上訴人是54年5月2日出生，高中畢業，現為執業代書。
　　　每月收入於事發當時約5萬元，目前無業，93年度財產總
　　　額為0000000元，名下有房屋一棟，土地一筆，汽車一輛
　　　，上訴人41年2月23日生，專科畢業，現無業，財產總額
　　　0000000元，名下有房屋二筆（含地下室停車空間），土
　　　地一筆，及汽車一輛。
　　5.被上訴人於本件事故後已領取強制汽車責任保險金2830元
　　  。
（二）爭執事項：
　　1.上訴人對於被上訴人所受上開傷害是否有過失？
    2.如有，被上訴人是否與有過失？
四、按汽車行駛時，駕駛人應注意車前狀況及兩車併行之間隔，
　　並隨時採取必要之安全措施；汽車倒車時，應注意其他車輛
　　及行人，道路交通安全規則第94條第3項、第110條第2款分
　  別定有明文。查：
（一）本件經原審於95年11月8日勘驗上揭車禍現場監視錄影帶
      翻拍之光碟片，勘驗結果如下（見本院卷第145頁、第146
      頁）：
　　1.93年5月17日18時07分36.529秒（螢幕顯示之時間）上訴
　　  人駕駛之自小客車出現在螢幕左側沿車道前進。
　　2.93年5月17日18時07分39.092秒（螢幕顯示之時間）被上
　　　訴人騎乘之機車亦出現在螢幕左側沿車道前進，此時上訴
  　　人駕駛自小客車在被告騎乘之機車的前方。
　　3.93年5月17日18時07分41.451秒（螢幕顯示之時間）被上
　　　訴人騎乘之機車，在上訴人駕駛之自小客車車身右後方，
  　　兩車相距約自小客車一個車身。
　　4.93年5月17日18時07分41.998秒（螢幕顯示之時間）上訴
  　　人駕駛之自小客車其車身往右前方轉向，被上訴人騎乘之
      機車仍向前行駛，兩車相距約一個自小客車車身。
　　5.93年5月17日18時07分42.826秒（螢幕顯示之時間）上訴
      人駕駛之自小客車車身往右前方轉向，該自小客車右前
　　　輪與被上訴人騎乘之機車相距僅約一個機車寬，且被上訴
　　  人騎乘機車往右傾斜。
　　6.93年5月17日18時07分43.154秒（螢幕顯示之時間）上訴
　　　人駕駛之自小客車右側車身與被上訴人騎乘之機車車身在
　　　螢幕上連在一起，同時並有一男子走出，該男子的右手擋
  　　住自小客車右側前輪與機車部分視線。
　　7.93年5月17日18時07分44.217秒（螢幕顯示之時間）該男
　　　子轉頭看，其身體並擋住自小客車與機車車身大部分視線
　　  。
  　8.93年5月17日18時07分46.389秒（螢幕顯示之時間）被上
　    訴人之機車已倒在上訴人自小客車右前輪方。
    9.93年5月17日18時07分51.686秒（螢幕顯示之時間）上訴
      人從自小客車下車，在07分46.389至07分51.686秒（螢幕
      顯示之時間）間兩車均未移動。
（二）依前揭兩造所不爭執之勘驗結果，及前揭光碟翻拍之照片
      6 幀與交通事故現場圖1紙（見臺灣臺南地方法院檢察署
      94年度偵字第875號偵查卷第3頁至第5頁；警卷第9頁），
      可知本件係上訴人駕駛系爭自小客車先進入地下停車場，
      被上訴人嗣騎乘系爭機車跟隨在後，兩車並一前一後前行
      ，後被上訴人騎乘之系爭機車逐步接進上訴人駕駛之系爭
      自小客車，上訴人於至其欲停放之機械停車位前時，即轉
      車頭向右欲倒車入機械停車位，而此時被上訴人騎乘機車
      之位置約在系爭自小車右方約一個自小客車車身寬處，嗣
      上訴人繼續駕駛系爭自小客車向右轉，待與機車之距離由
      一個自小客車寬縮短為僅一輛機車寬時，其間僅0.828秒
      ，反應時間不到1秒鐘，被上訴人騎乘之機車並已往右傾
      斜，又光碟畫面再過0.328秒，系爭自小客車右側車身即
      與被上訴人騎乘之機車車身在螢幕上連在一起，後被上訴
      人隨即人車倒地。
（三）另參以上訴人於93年10月21日警詢時供陳：「（當時雙方
      行進方向？車速？當時視線？有無其他目擊者或跡證？）
      當時是我先下地下室車庫，在準備做倒車入庫才發覺有機
      車倒在我車子的右側，所以我不知道對方的行進路線，而
      且也不能確認是否發生擦撞，因為我們雙方車上都未發現
      擦撞的痕跡，我也沒有聽見碰撞聲。沒有注意，但車速很
      慢。視線良好。沒有。」等語（見警卷第2頁）；其於95
      年11月8日原審言詞辯論期日復自陳：「（在光碟片的螢
      幕中，妳的車身為何向右轉？）因為我要倒車入庫，我是
      利用右前方迴轉區。」、「（妳欲倒車入庫前車身向右轉
      時，有無發現原告？）沒有。」、「（妳下地下室從車道
      往前行，至欲倒車入庫間，有無發現原告騎乘機車在妳的
      後方？）沒有。」等語（見原審卷第146頁、第147頁），
      足見上訴人駕駛系爭自小客車進入上揭地下停車場欲右轉
      倒車入庫時，未注意兩車併行之間隔，並隨時採取必要之
      安全措施，且欲倒車入庫時，並未注意被上訴人騎乘之機
      車已在其右側，即貿然往右轉，致被上訴人煞停閃避反應
      不及，而人車倒地甚明。
（四）道路交通管理處罰條例第3條第1款雖未明確規定，本件肇
      事地點之私人地下停車場，為該款道路釋義中之「其他供
      公眾通行之地方」，然一般私人停車場，多係供特定多數
      住戶停車之用，汽車及住戶於內行走，仍有相當之危險性
      ，而上揭汽車行駛時，駕駛人應注意車前狀況及兩車併行
      之間隔，並隨時採取必要之安全措施，及汽車倒車時，應
      注意其他車輛及行人之規範目的，無非科以汽車駕駛人駕
      駛汽車行駛於道路上時，應負有相當之注意義務，防止事
      故之發生，以保障其他用路人之安全，而汽車於私人地下
      停車場之車道行駛、倒車，仍有相當之危險性，為保障其
      他在私人地下停車場之人車安全，自不因道路交通管理處
      罰條例未明確規定私人地下停車場之車道，係屬道路，而
      得使汽車駕駛人於行駛於私人停車場之車道時免除上開注
      意義務。又本件事故發生時，路面並無缺陷，亦無其他障
      礙物，視距復屬良好，並無不能注意情形，有前揭光碟翻
      拍之照片存卷（見臺灣臺南地方法院檢察署94年度偵字第
      875號偵查卷第3頁至第5頁）可稽，上訴人能注意竟疏未
      注意，於地下停車場車道直行右轉欲倒車入庫時，疏未注
      意兩車併行之間隔，並隨時採取必要之安全措施，且於欲
      倒車時，未注意被上訴人騎乘之機車自右側駛來，即貿然
      右轉，致被上訴人煞停閃避反應不及，而人車倒地，其對
      本件車禍之發生應有過失，堪可認定。
（五）次按侵權行為損害賠償之債，須損害之發生與加害人之故
　　　意或過失加害行為間有相當因果關係，始能成立。所謂相
　　　當因果關係，係以行為人之行為所造成之客觀存在事實，
　　　依經驗法則，可認通常均可能發生同樣損害之結果而言；
　　　如有此同一條件存在，通常不必皆發生此損害之結果，則
　　　該條件與結果並不相當，即無相當因果關係（最高法院90
　　　年度台上字第772號判決參照）。查被上訴人告訴上訴人
　　　過失傷害一案，固經臺灣臺南地方法院檢察署檢察官，認
　　　經細閱卷附現場攝影機翻拍照片，無法辨識上訴人與被上
　　　訴人之車輛間有擦撞之情事，且經勘驗肇事現場光碟，亦
  　　未有上開車輛擦撞之情，而認上訴人之車輛應無擦撞上訴
    　人之機車至為顯然等情，而以臺灣臺南地方法院檢察署檢
      察官以94年度偵字第875號為不起訴處分確定，此業經本
      院依職權調取臺灣臺南地方法院檢察署檢察官94年度偵字
      第875號偵查案卷查明屬實。被上訴人於本件審理時，雖
      無法再舉證證明上訴人駕駛之系爭自小客車，於地下停車
      場之車道直行右轉欲倒車入庫時，系爭自小客車之右前輪
      確不慎擦撞被上訴人騎乘之系爭機車之前輪，致使被上訴
      人人車倒地。惟上訴人疏未注意兩車併行之間隔，並隨時
      採取必要之安全措施，且於欲倒車時，未注意被上訴人騎
      乘之機車自右側駛來，即貿然右轉，致被上訴人煞停閃避
      反應不及，而人車倒地，已詳如述，而上訴人此一貿然右
      轉之過失駕駛行為，依一般經驗法則，可認通常均可能導
      致在其右側相距僅一個機車車寬之機車駕駛人，煞停閃避
      反應不及，而人車倒地，依前揭最高法院判決意旨，上訴
      人此等過失駕駛行為與被上訴人人車倒地而受有前揭傷害
      間，具有相當因果關係。
五、又按因故意或過失，不法侵害他人之權利者，負損害賠償責
    任；又汽車、機車或其他非依軌道行駛之動力車輛，在使用
　  中加損害於他人者，駕駛人應賠償因此所生之損害；不法侵
    害他人之身體或健康者，對於被害人因此喪失或減少勞動能
    力，或增加生活上之需要時，應負損害賠償責任；不法侵害
    他人之身體、健康、名譽、自由、信用、隱私、貞操，或不
    法侵害其他人格法益而情節重大者，被害人雖非財產上之損
    害，亦得請求賠償相當之金額，民法第184條第1項前段、第
    191條之2、第193條第1項、第195條第1項前段分別定有明文
    。查本件上訴人之過失駕車肇事行為，與被上訴人所受之前
    揭傷害間既有相當因果關係，自屬前述侵權行為。從而，被
    上訴人本於侵權行為之法律關係，請求上訴人賠償被上訴人
    因本件事故所生之損害，即屬有據。至於本件被上訴人請求
    上訴人賠償之項目及金額，是否准許，分述如下：
（一）醫療費用部分：
    1.按依保險法第135條準用第103條規定，傷害保險之保險人
      固不得代位行使被保險人對於加害人之損害賠償請求權，
      惟全民健康保險法第82條規定：「保險對象因汽車交通事
　　　故，經本保險提供醫療給付者，本保險之保險人得向強制
　　　汽車責任保險之保險人代位請求該項給付。」全民健康保
　　　險法為保險法之特別法，依特別法優於普通法之原則，全
　　　民健康保險法第82條應優先於保險法第135條、第103條之
　　　規定而為適用。從而全民健康保險之被保險人因汽車交通
      事故，經全民健康保險提供醫療給付者，全民健康保險之
      保險人自得向強制汽車責任保險之保險人代位請求該項給
      付。而依強制汽車責任保險法第30條規定，於該範圍內，
　　　加害人或強制汽車責任保險之被保險人之損害賠償責任即
　　　因而解免，全民健康保險被保險人對於加害人之損害賠償
　　　請求權亦因而喪失（最高法院88年度台上字第353號判決
　　  參照）。
  　2.因之，被上訴人所支出之醫療費用，由全民健康保險提供
　　　之醫療給付部分，喪失損害賠償請求權。查被上訴人因
　　　本件傷害僅實際支出360元，為兩造所不爭執，應屬必要
　　　之醫療費用，其請求上訴人賠償之醫療費用，於360元之
　　　範圍內，應屬有據。
（二）精神慰撫金部分：
      被上訴人因本件車禍受有右小指裂傷併屈指肌腱及指神經
      斷裂之傷害，已如前述，於其身心必因而承受相當之痛苦
      ，則原告本於侵權行為之法律關係，請求被告賠償其非財
      產上之損失，自屬有據。經查，被上訴人是54年5 月2日
      出生，高中畢業，現為執業代書，每月收入於事發當時約
　　　5萬元，目前無業，93年度財產總額為1,331, 930元，名
　　　下有房屋一棟，土地一筆，汽車一輛，上訴人41年2月23
  　　日生，專科畢業，現無業，財產總額1,506,900元，名下
    　有房屋二筆（含地下室停車空間），土地一筆，及汽車一
      輛等情，為兩造所是認，並有稅務電子閘門財產所得調件
　　　明細表2份附卷（見原審卷第79頁至第94頁）可參。本院
　　　斟酌兩造之教育程度、身分、地位、經濟能力，及被上訴
  　　人因此所遭受精神上痛苦之程度等一切情狀，認被上訴人
　　　請求上訴人賠償其非財產上之損害以45,000元為適當，逾
　　  此金額之請求，尚嫌過高，應予駁回。
（三）綜上，被上訴人得請求上訴人賠償之醫療費用為360元、
      精神上之損害賠償為45,000元，合計45,360元。
五、又按汽車行駛時，駕駛人應注意車前狀況及兩車併行之間隔
    ，並隨時採取必要之安全措施，道路交通安全規則第94條第
    3項定有明文。 本件車禍之地點雖為上揭私人地下停車場之
    車道，惟被上訴人亦不能免除上揭注意義務，已詳如前述。
    查本件被上訴人於前揭時、地，騎乘系爭機車，行經前開肇
    事地點，本應注意車前狀況及兩車併行之間隔，並隨時採取
    必要之安全措施，而本件車禍當時，路面並無缺陷，亦無其
    他障礙物，視距復屬良好，已如前述，並無不能注意之情形
    ，被上訴人能注意竟疏未注意，在地下停車場之車道隨上訴
    人駕駛之系爭自小客車直行時，疏未注意車前狀況及兩車併
    行之間隔，並隨時採取必要之安全措施，致於上訴人駕駛之
    自小客車右轉欲倒車入庫之際，煞停反應不及，而人車倒地
    ，是其過失同為肇致其本身受有前揭傷害之原因，是以被上
    訴人對於本件傷害之發生與有過失。
六、另按損害之發生或擴大，被害人與有過失者，法院得減輕賠
    償金額，或免除之，民法第217條第1項定有明文。又按民法
    第217條第1項規定，損害之發生或擴大，被害人與有過失者
    ，法院得減輕賠償金額或免除之。此項規定之適用，原不以
    財產上之損害賠償請求權為限，即非財產上之損害賠償請求
    權仍有其適用（最高法院74年度台上字第2212號判決參照）
　　。承前所述，被上訴人就本件車禍事故之發生，亦與有過失
  　，而本院參酌被上訴人於事發當時，原係騎乘系爭機車跟隨
    於上訴人系爭車輛之後，對於車前狀況及與上訴人間之併行
    間隔，較之上訴人要容易注意，且觀光碟片中，被上訴人原
    在上訴人系爭車輛之後方，嗣於上訴人擬右轉之際，被上訴
    人騎乘之機車亦偏右行駛，致與上訴人系爭車輛，拉出約一
    輛自小客車之車身距離，可知，被上訴人當時亦有察覺上訴
    人將停於車庫之情事，而該排汽車停車格與兩造當時行車方
    向係垂直，上訴人欲停車，不論車頭進或倒車入庫，勢必均
    需將車身轉向，亦應為被上訴人所明知，被上訴人卻僅偏向
    行駛，未減速煞停，致發生本件車禍，其應負擔較大之過失
    責任，因認對於本件車禍之發生，上訴人應負擔之過失責任
    為百分之20，被上訴人則應負擔百分之80。據此，本件被上
    訴人得請求上訴人賠償之金額為45,360元，扣除被上訴人所
    負過失責任，總計上訴人應負擔之損害金額為9,072元（
    45,360*20%=9,072）。
七、再按保險人依本法規定所為之保險給付，視為被保險人損害
    賠償金額之一部分；被保險人受賠償請求時，得扣除之，強
　　制汽車責任保險法第32條定有明文。查被上訴人固因本件交
    通事故，身體受傷及支出醫療費用，惟其事後業已領取強制
    汽車責任保險金2,830元乙節，為兩造均不爭執，揆諸前揭
    法條規定，被上訴人得請求損害賠償金額9,072元，應再扣
    除已領取之保險金2,830元，剩餘6,242元。
八、未按給付有確定期限者，債務人自期限屆滿時起，負遲延責
    任。給付無確定期限者，債務人於債權人得請求給付時，經
    其催告而未為給付，自受催告時起，負遲延責任。其經債權
    人起訴而送達訴狀，或依督促程序送達支付命令，或為其他
    相類之行為者，與催告有同一之效力， 民法第229條第1、2
    項分別定有明文。又遲延之債務，以支付金錢為標的者，債
    權人得請求依法定利率計算之遲延利息。但約定利率較高者
    ，仍從其約定利率；而應付利息之債務，其利率未經約定，
    亦無法律可據者，週年利率為百分之5，亦為同法第233條第
    1項及第203條所明定。查本件被上訴人請求上訴人應賠償之
    前開金額，並未定有給付之期限，則被上訴人請求自起訴狀
    繕本送達被告之翌日起，按週年利率百分之5計算之利息，
    並無不合；又被上訴人之起訴狀繕本係於95年6月2日送達上
    訴人，有本院送達證書1紙在卷（見本院95年度南簡調字第
    336號卷第17頁）可憑，則被上訴人併請求上訴人應自95年6
    月3日起，按週年利率百分之5計算遲延利息，核與上開規定
    並無違背，自無不合。
九、從而，被上訴人依據侵權行為之法律關係，請求上訴人賠償
    6,242元，及自起訴狀繕本送達翌日起，即95年6月3日起至
    清償日止，按週年利率百分之5計算之法定遲延利息，即屬
    有理由，應予准許；逾此部分所為之請求，為無理由，應予
    駁回。原審就超過上開應准許部分及該部分之訴訟費用之負
    擔，為上訴人敗訴之判決，並為假執行之宣告，自有未洽。
    上訴意旨就此部分指摘原判決不當，求予廢棄改判，為有理
    由，原判決此部分應予廢棄，由本院改判如主文第二項所示
    。至於上開應准許部分，原審判命上訴人給付，並為假執行
    之宣告，核無違誤，上訴意旨，就此部分，仍執陳詞，指摘
    原判決不當，求予廢棄，為無理由，應駁回其上訴。
十、本件事證已臻明確，上訴人提出之錄音帶，或請求傳喚大樓
    管理員為證，無非欲證明系爭肇事地點經大樓管理委員會公
    告需減速慢行，惟系爭肇事地段，亦有道路交通管理處罰條
    例之適用，已如前述，上訴人聲請，即無必要，另兩造其他
    攻擊、防禦方法，及提出未援用之證據，經斟酌後認不影響
    判決基礎，無逐一論述必要，併此敘明。
十一、末按法院為終局判決時，應依職權為訴訟費用之裁判；又
      訴訟費用，由敗訴之當事人負擔，各當事人一部勝訴、一
      部敗訴者，其訴訟費用，由法院酌量情形，命兩造以比例
      分擔或命一造負擔，或命兩造各自負擔其支出之訴訟費用
      ，民事訴訟法第87第1項、第78條、第79條分別定有明文
      ，本件上訴人上訴為一部有理由，一部無理由，本件之訴
      訟費用1,722元（第一審裁判費扣除確定部分為222元、第
      二審裁判費1,500元），自應依比例由兩造分別負擔，爰
      裁判如主文第四項，附此敘明。
十二、據上論結，本件上訴為一部有理由，一部無理由，依民事
      訴訟法第436條之1第3項、第450條、第449條第1項、第87
      條、第79條，判決如主文。
中　　華　　民　　國　　96　　年　　4　　月　　30　　日
                  民事第二庭    審判長法　官　翁金緞
                                      法　官　黃瑪玲
                                      法　官　李杭倫
以上正本證明與原本無異。
不得上訴。
中　　華　　民　　國　　96　　年　　4　　月　　30　　日
                                書記官　蔡曉
